【裁判字號】    99,台抗,406
【裁判日期】    990513
【裁判案由】    違反毒品危害防制條例等罪定應執行刑
【裁判全文】
最高法院刑事裁定              九十九年度台抗字第四０六號
抗 告 人  台灣高等法院檢察署檢察官
受 刑 人  甲○○
上列抗告人因受刑人違反毒品危害防制條例等罪案件，不服台灣
高等法院中華民國九十九年三月四日定應執行刑之裁定（九十九
年度聲字第五六八號），提起抗告，本院裁定如下：
    主  文
抗告駁回。
    理  由
本件原裁定以受刑人甲○○因犯原裁定附表所示違反毒品危害防
制條例等七罪，經分別判處有期徒刑一年二月、四年、十五年八
月、七月、七月、五月及七年二月確定。因依檢察官之聲請，並
適用較有利之修正前刑法第五十一條第五款規定，定其應執行之
刑為有期徒刑二十年。經核於法尚無不合。按併合處罰之數罪，
分別判刑確定，應依刑法第五十一條之規定，定其應執行之刑。
又民國九十四年二月二日修正公布、九十五年七月一日施行前刑
法（下稱舊法；施行後刑法下稱新法）第五十一條第五款規定：
「宣告多數有期徒刑者，於各刑中之最長期以上，各刑合併之刑
期以下，定其刑期。但不得逾二十年。」新法將該但書修正為「
不得逾三十年」，乃屬法律之變更，有同法第二條第一項規定之
適用。原裁定附表七罪，以編號一為最早判決確定，其他各罪之
犯罪時間則均在該確定日之前，符合數罪併罰定應執行刑之情形
；又因編號一及七行為時，係在新法施行前，其他則在新法施行
後，即有新、舊法比較適用問題，而以舊法有利，應適用舊規定
。原審因而為裁定，並無違誤。檢察官抗告意旨竟稱受刑人於舊
法時期所犯之編號一及七等二罪，與新法時期所犯其餘五罪，應
分別合併後，再依法酌定其刑，始稱適法等語。惟按法律變更時
，應適用最有利於行為人之法律，此有利歸諸被告之「有利原則
」，乃解決本問題之至高原則。除刑法第二條第一項但書之從輕
主義外，刑法施行法第三條之一第三項規定，數罪併罰中之一罪
，在舊法時期所犯，其餘各罪在新法時期所犯，如各罪均得易科
罰金，縱其所定應執行刑逾有期徒刑六月，應適用有利原則，依
舊法規定，仍得易科罰金（舊法第四十一條第二項規定，併合處
罰之數罪，均得易科罰金時，應執行刑逾六月，仍得易科；新法
原第二項則規定，限應執行刑未逾六月者，始得易科，嗣經司法
院釋字第六六二號解釋宣告失其效力）亦揭櫫此原則。故如本案
裁判確定前犯數罪，其中二罪在舊法時期所犯，其餘五罪在新法
時期所犯，其定應執行之有期徒刑最高限度，依舊法為有利，本
件即應適用舊法，此為本院確信之見解（參照本院九十五年五月
二十三日九十五年度刑事庭會議決議五、數罪併罰（一）定應執
行刑決議後段），抗告意旨尚有誤會，難認有理由，應予駁回。
據上結論，應依刑事訴訟法第四百十二條，裁定如主文。
中    華    民    國  九十九  年    五    月   十三   日
                      最高法院刑事第十庭
                          審判長法官  花  滿  堂
                                法官  陳  東  誥
                                法官  洪  昌  宏
                                法官  陳  世  雄
                                法官  許  錦  印
本件正本證明與原本無異
                                      書  記  官
中    華    民    國  九十九  年    五    月   十七   日
                                                      V

司法院資訊處製作；財團法人民間司法改革基金會備份。
